臺灣臺北地方法院刑事判決　　　　　　　　　　　　九十三年度易字第一０六二號
　　公　訴　人　臺灣臺北地方法院檢察署檢察官
　　被　　　告　甲○○
　　選任辯護人　乙○○律師
右列被告因竊佔等案件，經檢察官提起公訴（九十二年度偵續字第三九五號），嗣於
本院準備程序進行中，被告先就被訴事實為有罪之陳述，經裁定進行簡式審判程序，
判決如左：
    主  文
甲○○連續意圖為自己不法之所有，以詐術使人將本人之物交付，處有期徒刑伍月，
如易科罰金，以參佰元折算壹日。
    事  實
一、甲○○前於民國八十八年五月間，向蘇倍榮購買坐落於臺北市○○區○○路三二
    二巷四十五弄一號四樓之房屋，買受時雙方已言明上址五樓即頂樓增建部分，面
    積七十七點三平方公尺之建築物，係未經保存登記之違章建築，且所有權另有其
    人（原係蕭篤賢所有，嗣經法院查封拍賣，於八十一年六月二日由鍾登春得標取
    得所有權，再於八十三年間轉讓予丙○○），並非買賣契約之標的，竟於搬入上
    址後，於八十八、九年間，因房屋漏水須整修，乃向鄰居探知上址五樓之所有權
    人丙○○之電話，向其要求借用五樓之鑰匙進入抓漏、補修，其後因無法聯絡上
    丙○○，而遲未返還上開鑰匙；嗣於九十一年間，甲○○欲出售上址四樓房屋，
    均因五樓產權問題而影響客戶對該屋之購買意願，竟意圖為自己不法之所有及利
    益，於九十一年十二月七日，與不知情之信義房屋仲介股份有限公司（下稱信義
    房屋）仲介人員簽訂委託書委售前開房屋時，於委託書中勾選「頂樓有增建物，
    且賣方保證有權處分且隨同主建物移轉」，以隱匿上址五樓之所有權人係丙○○
    之事實，旋即將其所持有、前向丙○○借用之五樓鑰匙據為己有，並提供予信義
    房屋業務員黃耀德等人，以供陪同客戶前往查看五樓屋況時使用。適有不知情之
    客戶李菁菁因見信義房屋宣傳廣告上記載出售四樓房屋含頂樓加蓋，恰符合其需
    求而前往接洽時，甲○○乃利用不知情之業務員黃耀德，向李菁菁表示五樓產權
    確實同屬四樓屋主所有云云，復於李菁菁前往看屋時，由黃耀德持甲○○侵吞入
    己之五樓鑰匙，以開啟供其查看屋況，致使李菁菁陷於錯誤，誤以為上開違章建
    築亦屬甲○○所有，乃於九十一年十二月二十六日同意買受該屋，並於買賣合約
    書上載明買賣標的包括現有已增建之頂樓違章建物後，如數交付屋款計新台幣（
    下同）四百二十萬元。又甲○○原與李菁菁約定於九十二年二月間交屋，然因其
    知悉上址五樓違章建物內所放置之物品，均屬丙○○所有，乃藉詞有事不克清空
    五樓，而基於毀損他人物品之犯意，將上開五樓之鑰匙及清潔費用五千元交予李
    菁菁，囑託其自行僱請清潔公司人員清理，而利用不知情之李菁菁及清潔公司人
    員，擅自將丙○○所有之私人傢俱等財物清空丟棄，而毀棄他人之物，足以生損
    害於丙○○，並以前開出售及點交丙○○五樓房屋之方式，利用不知情之李菁菁
    ，趁所有權人丙○○不知，將上址五樓建物之不動產置於自己實力支配之下，排
    除所有權人之權能而竊佔之，並利用不知情之李菁菁繼續占有使用該屋。嗣丙○
    ○於九十二年二月二十三日下午五時許，經該大樓其他住戶告知後，始循線報警
    查獲上情。
二、案經丙○○訴由臺灣臺北地方法院檢察署檢察官偵查起訴，並由本院改以簡式程
    序審理。
    理  由
一、右揭犯罪事實，業據被告甲○○於本院審理中坦承不諱（參見本院九十三年九月
    二十二日及同年十月六日準備程序筆錄），核與證人即告訴人丙○○於警詢、偵
    查及本院審理中到庭證述之情節亦屬相符（參見九十一年度偵字第八六五二號卷
    第二至三頁、第二七至二八頁及本院九十三年十月六日審理筆錄），並經證人李
    菁菁、黃耀德、蘇倍榮及負責承辦買賣蘇倍榮上開房屋之業務員蔡宗輝分別於警
    詢及偵查中證述甚詳（參見同上偵查卷第四至六頁、九十二年度偵續字第三九五
    號卷第八一至八二、七六至七七頁及四五至四六頁），此外復有上開違章建築之
    門牌、不動產移轉證書、不動產買賣契約書、臺北市稅捐稽徵處萬華分處九十三
    年三月十一日北市稽萬華乙字第九三六Ｏ一九九ＯＯＯ號函、及上址四樓房屋之
    土地登記謄本、臺北市建成地政事務所建築改良物平面圖謄本建築改良物登記簿
    、建物所有權狀、信義房屋買賣仲介專任委託書暨產權調查表各一份及不動產買
    賣契約書二份及五樓違章建築遭毀損情形之現場相片十七張（參見同上偵字卷第
    六至八頁、十一至二一頁、第三一至三九頁、及同上偵續卷第三一至三七頁、七
    一頁）附卷可稽，足認被告前開任意性自白，堪以採信。本件事證明確，被告犯
    行洵堪認定，應予依法論科。
二、按被告侵占上址五樓告訴人丙○○所有房屋之鑰匙、及向證人李菁菁謊稱五樓所
    有權歸其所有，致使其陷於錯誤同意購買該屋，而如數交付房屋價金，並利用不
    知情之李菁菁佔用系爭違章建築及擅自丟棄屋內丙○○所有財物等所為，核係犯
    刑法第三百三十九條第一項之詐欺罪、同法第三百三十五條第一項之侵占罪、同
    法第三百二十條第二項之竊佔罪及同法第三百五十四條之毀損罪。被告利用不知
    情之李菁菁為前開竊佔、毀損之犯行，為間接正犯。被告所為前揭侵占、詐欺、
    竊佔及毀損等犯行間，有方法結果之牽連關係，應依刑法第五十五條之規定，從
    法定刑及情節較重之詐欺罪處斷。爰審酌被告前有賭博前科之素行，有臺灣高等
    法院被告全國前案紀錄表可參、犯罪之動機及目的、智識程度、犯罪之手段，對
    告訴人丙○○及被害人李菁菁所生之危害、及犯後坦承犯行，惟未能與告訴人達
    成和解，並賠償其損害等一切情狀，判處如主文所示之刑，並諭知易科罰金之折
    算標準，以示懲儆。
據上論斷，應依刑事訴訟法第二百七十三條之一、第二百九十九條第一項前段，刑法
第三百三十五條第一項、第三百三十九條第一項、第三百二十條第二項、第三百五十
四條、第五十五條，罰金罰鍰提高標準條例第一條前段、第二條，判決如主文。
本案經檢察官張智堯到庭執行職務
中　　　華　　　民　　　國　　九十三　　年　　  十  　　月　　二十九　　日
                                   臺灣臺北地方法院刑事第十三庭
                                       法  官 吳佳薇
右正本證明與原本無異。
如不服本判決，應於判決送達後十日內向本院提出上訴狀（應抄附繕本）。告訴人或
被害人如對於本判決不服者，應具備理由請求檢察官上訴，其上訴期間之計算係以檢
察官收受判決正本之日期為準。
中　　　華　　　民　　　國　　九十三　　年　　 十一 　　月　　　一　　　日
                                          書記官 潘文賢
附錄本案論罪科刑法條全文：
刑法第三百三十九條
意圖為自己或第三人不法之所有，以詐術使人將本人或第三人之物交付者，處五年以
下有期徒刑、拘役或科或併科一千元以下罰金。
以前項方法得財產上不法之利益或使第三人得之者，亦同。
前二項之未遂犯罰之。
刑法第三百二十條
意圖為自己或第三人不法之所有，而竊取他人之動產者，為竊盜罪，處五
年以下有期徒刑、拘役或五百元以下罰金。
意圖為自己或第三人不法之利益，而竊佔他人之不動產者，依前項之規定處斷。
前二項之未遂犯罰之。
刑法第三百三十五條
意圖為自己或第三人不法之所有，而侵占自己持有他人之物者，處五年以
下有期徒刑、拘役或科或併科一千元以下罰金。
刑法第三百五十四條
毀棄、損壞前二條以外之他人之物或致令不堪用，足以生損害於公眾或他
人者，處二年以下有期徒刑、拘役或五百元以下罰金。前項之未遂犯罰之。
